# 请教陈版主，石脑油消费税的会计处理方式选择

提问人：q756348522 时间：2021-07-12 18:01:00
陈版主：
根据根据国家税务总局《石脑油消费税免税管理办法》，国产用作乙烯、芳烃类产品原料的石脑油免征消费税。
作为一家石油化工企业，购入石脑油且用做生产乙烯、芳烃类产品，是否可以做如下会计处理：
①购入石脑油
借：原材料——石脑油
应交税费——应交增值税（进项税额）
应交税费——应交消费税
贷：应付账款
②收到退税款
借：银行存款
贷：应交税费——应交消费税
期末应交消费税借方余额重分类到其他流动资产中去。
恳请陈版指点，非常感谢！

回答人：chenyiwei
在 2016 年《企业会计准则第 16 号——政府补助》修订征求意见时，征求意见稿中曾有规定：“政府按芳烃生产企业实际耗用的石脑油数量退还石脑油成本中所含的消费税，应当冲减芳烃生产成本。对于类似的政府补助，如有确凿证据表明抵减相关成本费用能够更好地反映经济业务实质，可以按照同一原则处理。”。这说明根据该征求意见稿中的做法，应该是先将包含消费税在内的石脑油采购成本计入芳烃生产成本，收到退税时再冲减生产成本。但该条规定在正式发布修订后的政府补助准则时未被纳入。
由于对此问题的会计处理无明确规定，主帖中建议的做法也可以接受，但需要确保作为一项资产确认的消费税借方金额的可收回性，例如预计对应的石脑油最终都会被芳烃生产所耗用。另外，由于应收退回的消费税不能自行与应纳消费税互抵，故建议单独设置“用于芳烃生产的石脑油应退消费税”明细科目反映，不应直接作为“应交消费税”明细科目的借方。